臺灣臺中地方法院臺中簡易庭小額民事判決
110年度中小字第4296號
原      告  陳靜怡  


被      告  陳明慧  

上列當事人間請求損害賠償事件，本院於民國111年1月5日言詞
辯論終結，判決如下：
    主      文
原告之訴駁回。
訴訟費用新臺幣1,000元元由原告負擔。
    事實及理由
壹、程序事項：
　　本件原告起訴時原聲明：被告應給付原告新臺幣（下同）8,
    000 元，及自民國110年10月6日起至清償日止，按週年利率
    百分之5 計算之利息；嗣於本院111年1月5日言詞辯論時，
    變更聲明為：被告應給付原告8,000元，及自起訴狀繕本送
    達翌日起至清償日止，按週年利率百分之5計算之利息等語
    （見本院卷第91頁），核屬減縮應受判決事項之聲明，依民
    事訴訟法第255條第1項第3款規定，應予准許。
貳、實體事項：
一、原告主張：兩造於110年10月3日就承租細節及契約内容完整
    溝通後，利用通訊軟體及匯款轉帳1個月作為確定承租保證
    之方式，成立租賃契約（下稱系爭租約），由原告向被告承
    租其所有座落臺中市○○區○○路0段000巷0號5樓之6套房（下
    稱系爭套房）。詎被告竟於同年10月6日，以「洗衣機太小
    不適合你」為由，向原告表示要退租，並匯回原告前給付之
    8,000元租金。惟原告於承租前已向被告表示有急搬需求，
    且原告於臺南之租屋處亦需於同年10月8日點交，兩造雖尚
    未簽立書面契約，但在LINE對話過程中，均合意系爭租約已
    成立，被告單方面毀約，致原告完全無退路，原告於10月7
    日提出賠償要求時，被告始改稱係因原告不滿意物件之故，
    並謊稱係原告自己要求提供帳號要退租，同時再加註強調「
    我有說過你不滿意隨時都可退租」等語，然兩造自始至終，
    皆以LINE通訊軟體為對話，被告為出租人，卻無故自行終止
    租約，已違反合約精神及租賃規範，並有損原告為承租人之
    合約權益及對被告之信任。原告爰依系爭租約之法律關係及
    民法第249條第3項規定，提起本件訴訟等語，並聲明：如程
    序事項變更後之聲明。
二、被告抗辯：原告於110年10月3日與被告以LINE聯絡承租系爭
    套房事宜，因當日有另一組工程師看屋客預承租，故先確認
    原告之意願。原告匯款8,000元予被告，作為承租系爭套房
    保留款項，並約定於同年月8日簽訂租賃契約。惟兩造於LIN
    E磋商過程，原告要求拆除茶水櫃上之龍頭、並移除現場椅
    子，經被告同意後並安排水電師傅拆除龍頭。嗣原告又提出
    要拆除壁掛電視，並說明其需要每周洗被單床罩，被告始會
    回覆系爭套房所附之4.5公斤個人洗衣機會太小擔心不合用
    。原告雖已給付保留款項，但於對話中陸續提出變更套房設
    備配置，顯然兩造對於承租之細節及合約内容認知有落差。
    被告為免雙方認知有差異，故曾於110年10月6日兩造之LINE
    對話告知原告，僅網路上看房未實際至現場看過，倘同年月
    8日簽約當日現場看屋，有不如預期，可退還款項取消簽約
    。是原告自行提問被告是否想退款取消，被告才回復是，可
    退還款項，並於當日退8,000元款項至原告提供之帳戶，足
    見兩造已合意不再續行簽約事宜，並非被告單方毀諾。況被
    告後續有表達可待原告於10月8日至現場確認屋況後，滿意
    後再簽約等語，資為抗辯。並聲明：原告之訴駁回。
三、兩造不爭執之事項（見本院卷第92至93頁）：
  ㈠本院卷第33-61頁、86頁之LINE對話訊息，確為兩造對話内容
    。
  ㈡被告於110年10月3日有收受原告所匯款項8,000元，原告於11
    0年10月6日有收受被告所匯款項8,000元。
  ㈢原告110年10月3日匯訂金前談論到為水龍頭、椅子、洗衣機
    為4.5公斤、每周都洗寢具，於110年10月6日時始談論到房
    屋内是否有壁掛電視、是否要拆之問題、被告有告知洗衣機
    小無法滿足原告使用習慣。
  ㈣兩造原約定於110年10月8日簽訂租賃契約，嗣後兩造未簽訂
    。 　　　
四、本院之判斷：
  ㈠按契約因可歸責於受定金當事人之事由，致不能履行時，該
    當事人應加倍返還其所受之定金，民法第249條第3款固有明
    文。惟上揭規定，除當事人另有約定外，祇於契約因可歸責
    於受定金當事人之事由，致不能履行時，該當事人始負加倍
    返還其所受定金之義務，若給付可能，而僅為遲延給付，即
    難謂有該條款之適用（最高法院71年度台上字第2992號民事
    裁判要旨參照），是如債務人僅係不為給付，而非不能履行
    ，不得依民法第249條第3款請求債務人應為加倍返還定金（
    最高法院43年度台上字第607號民事裁判要旨參照）。準此
    ，民法第249條第3款規定所謂不能履行，係指於契約成立後
    發生給付不能之情形而言。如債務人對於債權人之債務，並
    非不能履行，僅係不為履行時，尚無上開規定之適用。查：
    據兩造LINE對話訊息（見本院卷第57頁），可知被告於110
    年10月7日表示「陳小姐妳我都很忙~本來妳也找房急迫!那
    不然我們還是原定計畫明天週五簽約!讓妳入住這樣好嗎?」
    、「沒關係~我一樣等妳到周五傍晚入住簽約這樣好嗎？」
    等語，顯見被告仍得依兩造原先約定，履行提供系爭套房給
    原告占有使用，是被告並無任何給付不能之情事，揆之上開
    說明，原告即無從依民法第249條第3款之規定請求被上訴人
    加倍返還定金。
  ㈡依兩造110年10月6日LINE對話訊息（見本院卷第54頁），所
    示「被告：洗衣機太小，但浴室真的很小。原告：沒關係您
    可以老實告訴我，是否您想退租金。被告：所以我都把實際
    情況告訴妳了，是」、「被告：請給我帳號、原告：那您今
    天退吧」、原告傳送帳號給被告、「被告：請查收（附轉帳
    收據照片）。原告：已收到謝謝您」等語。顯見是原告先主
    動詢問被告是否想退款不租，被告方回覆「是」，原告並提
    供其帳號予被告，被告亦退回款項8,000元，足認兩造是合
    意終止系爭租約，原告自不得依民法第249條第3款，請求被
    告加倍返還定金8,000元。
  ㈢退步言，據兩造110年10月3日LINE對話訊息（見本院卷第39-
    40、43、53至55頁），所示「原告：妳幫我確認1洗手檯水
    龍頭能拆2.頂樓我帶曬衣架是能上去的（有的不能）3.椅子
    那個圓形的不能用留一張黑色的給我就可  這三個都ok 我
    中午就下定」、「被告：龍頭可以要師傅拆 圓灰椅子可帶
    走。再買一張黑色椅子給妳這樣嗎」、「原告：對了，你洗
    衣機是幾公升的我買一個防水罩套起來。被告：很小捏。4.
    5公斤」等語。及兩造110年10月3日LINE對話訊息（見本院
    卷第53、55頁），所示「原告：忘了跟您說要是電視是壁掛
    式的，看您要不要拆回家用我沒在看電視、沒辦法拆我就封
    起來因為電視放太久沒用也容易壞」、「被告：不要拆」、
    「被告：我特地要師傅去拆龍頭已經不是我想要的作法，我
    不會去勉強房客、原告：我沒有看房就下訂也是同樣信任您
    的」、「原告：嗯沒關係我會包好」、「原告：我寢具都常
    洗。被告：4.5公斤小洗衣機可能無法滿足妳的使用習慣、
    原告：您是指連被單都沒辦法洗嗎」、「被告：洗衣機太小
    ，但浴室真的很小」等語。可知原告要求拆除茶水櫃上之龍
    頭、並移除現場椅子、另提供黑色椅子，經被告同意後並安
    排水電師傅拆除龍頭；嗣原告於110年10月6日又提出因無使
    用電視之需求，詢問被告是否拆除壁掛電視，否則就要封起
    來，並表示需要每周洗被單、床罩，被告始會回覆系爭套房
    所附之4.5公斤個人洗衣機會太小擔心不合用。足見兩造對
    於租賃物附屬物品之規格大小、是否要拆走、封起來、是否
    適合承租人需求，認知有差異，致雙方未能繼續履約，顯然
    非屬可歸責於被告之事由所致，原告自不得依民法第249條
    第3款，請求被告加倍返還定金8,000元。。
  ㈣綜上所述，本件被告並無給付不能之情形，且兩造屬合意終
    止系爭租約，又未能繼續履約，並非可歸責於被告之事由，
    則原告依民法第249條第3款，請求被上訴人加倍返還定金8,
    000元，為無理由，應予駁回。
五、本件事證已臻明確，兩造其餘攻擊防禦方法及證據，核與判
    決之結果不生影響，爰不一一論列，併此敘明。
六、訴訟費用負擔之依據：依民事訴訟法第78條及第436條之19
    條第1項規定，確定其訴訟費用額為1,000元（即裁判費1,00
    0元），應由敗訴之原告負擔。
中    華    民    國    111    年    1    月    28    日
                  臺灣臺中地方法院臺中簡易庭
                                  法  官 陳佩怡
以上為正本，係照原本作成。
如不服本判決，應於送達後20日內，以判決違背法令為理由，向
本院提出上訴狀並表明上訴理由（上訴理由應表明一、原判決所
違背之法令及其具體內容；二、依訴訟資料可認為原判決有違背
法令之具體事實），如於本判決宣示後送達前提起上訴者，應於
判決送達後20日內補提上訴理由書（須附繕本）。並應繳納上訴
費新臺幣壹仟伍佰元，如未繳納，依民事訴訟法施行法第9 條之
規定，認當事人明知上訴要件有欠缺，逕以裁定駁回其上訴。
中    華    民    國    111    年    1    月    28    日
                                  書記官  許千士